【裁判字號】    99,裁,2295
【裁判日期】    990930
【裁判案由】    贈與稅
【裁判全文】
最  高  行  政  法  院  裁  定
                                      99年度裁字第2295號
上  訴  人  甲○○
            丙○○
被 上訴 人  財政部臺灣省南區國稅局
代  表  人  戊○○
上列當事人間贈與稅事件，上訴人對於中華民國99年5月27日高
雄高等行政法院98年度訴字第665號判決，提起上訴，本院裁定
如下：
    主  文
上訴駁回。
上訴審訴訟費用由上訴人負擔。
    理  由
一、按對於高等行政法院判決之上訴，非以其違背法令為理由，
    不得為之，行政訴訟法第242條定有明文。依同法第243條第
    1項規定，判決不適用法規或適用不當者，為違背法令；而
    判決有同條第2項所列各款情形之一者，為當然違背法令。
    是當事人對於高等行政法院判決上訴，如依行政訴訟法第24
    3條第1項規定，以高等行政法院判決有不適用法規或適用不
    當為理由時，其上訴狀或理由書應有具體之指摘，並揭示該
    法規之條項或其內容；若係成文法以外之法則，應揭示該法
    則之旨趣，倘為司法院解釋或本院之判例，則應揭示該判解
    之字號或其內容。如以行政訴訟法第243條第2項所列各款情
    形為理由時，其上訴狀或理由書，應揭示合於該條項各款之
    事實。上訴狀或理由書如未依此項方法表明者，即難認為已
    對高等行政法院判決之如何違背法令有具體之指摘，其上訴
    自難認為合法。
二、緣上訴人甲○○、丙○○及訴外人穆陳月娥於民國95年12月
    13日將其共有之臺南縣仁德鄉○○段1332地號土地（下稱系
    爭土地）（應有部分分別為2分之1、4分之1及4分之1）出售
    予訴外人吳瑞星及林麗雯，買賣價款為新臺幣（下同）5,00
    0,000元，低於公告土地現值19,916,300元，涉有以顯著不
    相當代價讓與財產之情事，被上訴人乃按買賣價款與公告土
    地現值之差額，按上訴人甲○○及丙○○應有部分比例分別
    核定贈與總額7,458,150元及3,729,075元，贈與淨額6,348,
    150元及2,619,075元，應納稅額717,311元及165,616元。上
    訴人不服，循序提起本件行政訴訟，案經原審駁回其訴。
三、本件上訴人對於原審判決提起上訴，主張：（一）原審判決
    以歐亞不動產估價師聯合事務所所製作之估價報告書是上訴
    人自費請估價師估價所得之資料，其所估數額僅是估價師主
    觀之認定，並非客觀資料，而認定該估價報告書並無公信力
    ，無法據以認定鑑定數額即與市價相當云云，顯然與該估價
    報告書援引之實際交易價格及估價規則相悖，其所認定之事
    實與證據顯然不相符，而有違反證據法則之違誤。（二）臺
    南縣仁德鄉○○○段第555地號土地95年至98年度之公告土
    地現值均為2,100元，故該筆土地雖較系爭土地晚成交2年6
    個月，但因土地價值無變動，應足為上訴人主張鄰近土地在
    相當其間內之買賣價格低於公告現值之證明。同鄉○○段第
    227地號土地晚系爭土地7個月又5天簽訂買賣契約，應仍屬
    財政部90年11月7日台財稅字第0900457029號所解釋「鄰近
    土地在相當期間內之買賣價格」，亦足為上訴人主張鄰近土
    地在相當期間內之買賣價格低於公告土地現值之證明。雖然
    太子段第227地號土地買賣契約事後被解除，但究其原因，
    並非出賣人因土地買賣價格過低而不願意出售，而是買賣人
    之因素所致。然原審就上訴人上開說明未詳予審酌，而認上
    訴人所舉上開買賣事例均難認與上揭財政部函釋所指「附近
    相同或類似用地於相當期間之買賣價格、法院拍定價格或其
    他客觀資料」相符，有判決不備理由之違法。（三）系爭土
    地周圍之土地之公告土地現值是否確實與系爭土地不同？評
    定時是否確實有考量袋地與非袋地之差別？此應調取相關評
    議資料始能確定，實不能單憑法條之規定，即遽認系爭土地
    之公告土地現值已有考慮袋地及形狀是否規則之因素存在。
    原審徒以平均地權條例第46條之規定，未詳細調查系爭土地
    公告土地現值之確實評估狀況，顯有未盡調查能事及判決不
    備理由之違法等語，雖以該判決違背法令為由，惟核其上訴
    理由，係重述其在原審業經主張而為原審判決摒棄不採之陳
    詞，或係執其一己之法律見解，就原審所為論斷或駁斥其主
    張之理由，泛言原審判決違反法令，而非具體表明原判決究
    竟有如何合於不適用法規或適用不當，或有行政訴訟法第24
    3條第2項所列各款之情形，尚難認為已對原審判決之如何違
    背法令有具體之指摘。依首開規定及說明，應認其上訴為不
    合法。
四、據上論結，本件上訴為不合法。依行政訴訟法第249條第1項
    前段、第104條、民事訴訟法第95條、第78條、第85條第1項
    前段，裁定如主文。
中    華    民    國    99    年    9     月    30    日
                    最高行政法院第七庭
                        審判長法官  藍  獻  林
                              法官  廖  宏  明
                              法官  張  瓊  文
                              法官  姜  素  娥
                              法官  林  文  舟

以  上  正  本  證  明  與  原  本  無  異
中    華    民    國    99    年    10    月    1     日
                              書記官  彭  秀  玲

司法院資訊處製作；財團法人民間司法改革基金會備份。
